【裁判字號】    97,易,93
【裁判日期】    970313
【裁判案由】    竊盜
【裁判全文】
臺灣彰化地方法院刑事判決                97年度易字第93號
公  訴  人  臺灣彰化地方法院檢察署檢察官
被      告  乙○○
                    縣板橋市戶政事務所）
                    （另案於臺灣臺中監獄執行中）
上列被告因竊盜案件，經檢察官提起公訴（96年度偵字第9285號
），本院判決如下：
    主  文
乙○○攜帶兇器竊盜，處有期徒刑玖月。扣案之老虎鉗、水果刀
、十字螺絲起子、瑞士刀及驗電筆各壹支均沒收。
    犯罪事實
一、乙○○意圖為自己不法之所有，於民國96年10月5 日下午3
    時許，攜帶客觀上具危險性足供兇器使用之老虎鉗、水果刀
    、十字螺絲起子、瑞士刀及驗電筆各1 支，在彰化縣大村鄉
    大村火車站第二月臺南端斜坡軌道旁草叢處（即彰化縣大村
    鄉鐵路基起226 公里890 公尺），見交通部臺灣鐵路管理局
    （下稱：鐵路管理局）所有之接地越軌線1 條（約5 公尺，
    已被軌道砸道車砸斷），乃以上開水果刀1 支將接地越軌線
    之塑膠外套切開，竊取該接地越軌線1 條，適為正在月臺上
    候車之乘客所發現，立即通報鐵路管理局站務員蕭惠仁，蕭
    惠仁見乙○○正在拉扯該接地越軌線，即通報彰化縣員林火
    車站站務人員確認乙○○是否為鐵路電力段工作人員，員林
    火車站站務人員查覺有異乃報警處理，嗣為警於同日下午3
    時28分許在上開地點當場查獲乙○○，並在乙○○身上起獲
    上開接地越軌線1 條，暨扣得乙○○所有之老虎鉗、水果刀
    、十字螺絲起子、瑞士刀及驗電筆各1 支，而查悉上情。
二、案經內政部警政署鐵路警察局第三警務段報請臺灣彰化地方
    法院檢察署檢察官偵查起訴。
    理  由
一、按被告以外之人於審判外之陳述，雖不符刑事訴訟法第159
    條之1 至第159 條之4 之規定，而經當事人於審判程序同意
    作為證據，法院審酌該言詞陳述或書面陳述作成時之情況，
    認為適當者，亦得為證據。當事人、代理人或辯護人於法院
    調查證據時，知有第159 條第1 項不得為證據之情形，而未
    於言詞辯論終結前聲明異議者，視為有前項之同意，刑事訴
    訟法第159 條之5 定有明文。查本案全部卷證，公訴人及被
    告均不爭執其證據能力，本院復衡以該等供述證據作成時之
    情況，應為適當，是可認後述所引用證據之證據能力均無疑
    義，合先敘明。
二、上開犯罪事實，業據被告乙○○於本院審理時坦承伊有於96
    年10月5 日下午3 時許，攜帶上開老虎鉗、水果刀、十字螺
    絲起子、瑞士刀及驗電筆各1 支，在彰化縣大村鄉大村火車
    站第二月臺南端斜坡軌道旁草叢處，以該水果刀1 支將接地
    越軌線之塑膠外套切開，竊取該接地越軌線1 條（約5 公尺
    ）得手，嗣為警當場查獲之事實，且據證人即鐵路管理局彰
    化電力段工務員甲○○於96年10月5 日警詢中及96年10月31
    日、96年11月7 日偵查中指證綦詳，並經證人即鐵路管理局
    員林站支援大村站之站務員蕭惠仁於96年11月7 日偵查中結
    證屬實，此外，復有贓物認領保管單、交通部臺灣鐵路管理
    局96年下半年員工出勤簽到（退）簿影本各1 紙及查獲照片
    12張附卷可稽，暨有上開老虎鉗、水果刀、十字螺絲起子、
    瑞士刀及驗電筆各1 支扣案可資佐證，堪信被告前揭自白與
    事實相符，足以採信。再按攜帶兇器竊盜，祇須行竊時攜帶
    具有危險性之兇器為已足，並不以攜帶之初有行兇之意圖為
    必要，此所謂兇器，其種類並無限制，凡客觀上足對人之生
    命、身體、安全構成威脅，具有危險性之兇器均屬之，且祇
    須行竊時攜帶此種具有危險性之兇器為已足，並不以攜帶之
    初有行兇之意圖為必要（最高法院62年臺上字第2489號判例
    、79年臺上字第5253號判例、93年度臺上字第526 號判決意
    旨可資參照），查被告在前揭地點行竊時，身上確有攜帶上
    開老虎鉗等物品，而該老虎鉗、水果刀、十字螺絲起子及瑞
    士刀，或係尖型鋒利之物，或屬金屬製品質地堅硬，客觀上
    均足對人之生命、身體、安全造成危險，為可供兇器使用之
    物。綜上所述，本件事證明確，被告上開攜帶兇器竊盜之犯
    行堪以認定，應依法論科。
三、又按刑法第321 條第1 項第6 款之加重竊盜罪，係因犯罪場
    所而設之加重處罰規定，車站或埠頭為供旅客上下或聚集之
    地，當以車船停靠旅客上落停留及必經之地為限，而非泛指
    整個車站或埠頭地區而言。另所謂車站係指停車供旅客上下
    之站臺而言，至站臺外軌道上之車輪或鐵軌旁之場所，均不
    包括在內（最高法院62年臺上字第3539號判例意旨、前司法
    行政部42年9 月14日 (42) 臺令參字第4548號解釋可資參照
    ）。查本件被告係在彰化縣大村鄉大村火車站第二月臺南端
    斜坡軌道旁草叢處為竊盜犯行，而該處已屬站臺外鐵軌旁之
    場所，性質上並非係供旅客上下或聚集之地，自難論以刑法
    第321 條第1 項第6 款之加重竊盜罪，公訴意旨認被告所為
    應論以刑法第321 條第1 項第3 款、第6 款加重竊盜罪尚有
    未恰，惟尚毋庸變更起訴法條，附此敘明。爰審酌被告乙○
    ○素行不佳，前有賭博、偽造有價證券、侵占等多項前科（
    參卷附臺灣高等法院被告前案紀錄表），竊取鐵路接地越軌
    線對社會安全之危害，及其犯罪之動機、目的、手段、所竊
    取財物之價值，暨犯後尚能坦承行竊之態度等一切情狀，量
    處如主文所示之刑，以示懲儆。至被告攜至上開行竊地點之
    老虎鉗、水果刀、十字螺絲起子、瑞士刀及驗電筆各1 支，
    均係被告所有之物，業據被告供明在卷，且係供被告竊盜時
    剪除接地越軌線之塑膠外套、檢驗電力等使用，為被告供本
    案犯罪所用之物，爰依刑法第38條第1 項第2 款併予宣告沒
    收。
據上論斷，應依刑事訴訟法第299 條第1 項前段，刑法第321 條
第1 項第3 款、第38條第1 項第2 款，判決如主文。
本案經檢察官陳茂榮到庭執行職務。
中    華    民    國    97    年    3     月    13    日
                  刑事第一庭          法  官  郭麗萍
以上正本證明與原本無異。
如不服本判決，應於判決送達後10日內，向本院提出上訴書狀，
上訴書狀應「敘述具體上訴理由」，並按他造當事人之人數附繕
本。「切勿逕送上級法院」。
告訴人或被害人對於判決如有不服具備理由請求檢察官上訴者，
其上訴期間之計算係以檢察官收受判決正本之日期為準。
中    華    民    國    97    年    3     月    14    日
                                      書記官  張子涵
附錄本案論罪科刑法條全文：
中華民國刑法第321條
（加重竊盜罪）
犯竊盜罪而有左列情形之一者，處六月以上、五年以下有期徒刑
：
一、於夜間侵入住宅或有人居住之建築物、船艦或隱匿其內而犯
    之者。
二、毀越門扇、牆垣或其他安全設備而犯之者。
三、攜帶兇器而犯之者。
四、結夥三人以上而犯之者。
五、乘火災、水災或其他災害之際而犯之者。
六、在車站或埠頭而犯之者。
前項之未遂犯罰之。


司法院資訊處製作；財團法人民間司法改革基金會備份。
